【裁判字號】    98,易,592
【裁判日期】    990331
【裁判案由】    傷害
【裁判全文】
臺灣宜蘭地方法院刑事判決               98年度易字第592號
公  訴  人  臺灣宜蘭地方法院檢察署檢察官
被      告  甲○○
上列被告因傷害案件，經檢察官提起公訴（98年度偵字第4384號
），本院判決如下：
    主  文
甲○○犯傷害罪，處拘役肆拾日，如易科罰金，以新臺幣壹仟元
折算壹日。
    犯罪事實
一、甲○○於98年7月8日晚上8、9時許，在丁○○○位於宜蘭縣
    礁溪鄉○○路玉屏巷18號之住處前，因細故與丁○○○起爭
    執後，明知該處係柏油路面，如使人跌倒，必會成傷，竟仍
    基於傷害人之身體之犯意，絆倒丁○○○，使丁○○○跌倒
    在地，並壓在丁○○○身上，徒手毆打丁○○○之胸部，致
    丁○○○因此受有頭部外傷、胸壁挫傷、左膝、足挫傷等傷
    害。
二、案經丁○○○告訴臺灣宜蘭地方法院檢察署檢察官偵查起訴
    。
    理  由
壹、程序方面：
一、按被告以外之人於審判外之言詞或書面陳述，除法律有規定
    者外，不得作為證據，刑事訴訟法第159條第1項定有明文。
    查證人丙○○於警詢中之陳述，係屬於被告以外之人於審判
    外之陳述，被告已否認上開陳述之證據能力，又無刑事訴訟
    法第159條之2至第159條之5例外得為證據之情形，則依上開
    法條規定，證人丙○○於警詢中之陳述，無證據能力。
二、次按被告以外之人於審判外之陳述，雖不符前4條之規定，
    而經當事人於審判程序同意作為證據，法院審酌該言詞陳述
    或書面陳述作成時之情況，認為適當者，亦得為證據，刑事
    訴訟法第159條之5第1項定有明文。本案除證人丙○○之警
    詢證詞外，以下所引被告以外之人於審判外之書面或言詞陳
    述，被告於審判程序均同意作為證據，本院審酌上開書面及
    言詞陳述作成時之情況，認適宜作為證據使用，均有證據能
    力。
貳、實體方面：
一、訊據被告固坦認：伊於98年7月8日晚上8、9時許，有至告訴
    人丁○○○之住處找伊母親乙○○講話，嗣後伊有搶奪告訴
    人丁○○○手持的木棍，當時除伊及告訴人丁○○○外，尚
    有伊母親乙○○及告訴人女兒丙○○在場等情不諱，對於告
    訴人丁○○○於98年7月8日晚上10時41分許，至杏和醫院急
    診就醫後，經診斷受有胸壁挫傷及頭部外傷等傷害；另至財
    團法人蘭陽仁愛醫院急診就醫後，亦經診斷受有胸部、左膝
    、足挫傷等傷害等節亦不表爭執，惟矢口否認有何傷害之犯
    行，辯稱：是伊被告訴人丁○○○打，伊沒有打丁○○○。
    當天伊倒下來時，是有壓到丁○○○，但是伊沒有打丁○○○，丁○○○為什麼會受傷，伊不知道云云。然查：
  (一)上開犯罪事實，業據證人即告訴人丁○○○於警詢及偵查中
    證稱：因為當時甲○○在家毆打他的女兒，後來他女兒逃離
    家中，甲○○的母粯即前來伊家請求打電話給他的孫女，隨
    後甲○○就跑來伊家，伊立刻關上大門，但甲○○力氣太大
    ，就把大門拉開，伊當時因拉著門把，就被甲○○連帶拖出
    門外，甲○○作勢要毆打伊，伊女兒丙○○見狀隨即要阻止
    甲○○，然後甲○○即與伊女兒丙○○發生口角，並要毆打
    伊女兒，伊立即拿刷子要阻止甲○○欲毆打伊女兒，然後甲○○就把刷子搶走，並毆打伊。伊的頭部、肋骨、膝蓋及腳
    踝均有受傷，有杏和醫院及仁愛醫院診斷診明書。被告有用
    手打伊胸部很多下，被告把伊拖在地上，所以胸部很多傷，
    頭部也有傷，有診斷證明書可以證明等語甚詳（見他卷第20
    頁、偵卷第5頁）。且被告與告訴人丁○○○發生口角後，
    被告有將告訴人丁○○○絆倒，當時丁○○○有說肋骨很痛
    。丁○○○倒下的地方是柏油路粗粗的，也有可能會受傷，
    之後被告有壓住告訴人丁○○○，2個人都倒下去，然後就
    爬起來等情，亦據證人即被告之母親乙○○於警詢及本院審
    理中結證屬實（見他卷第26頁反面、本院卷第45、46、47、
    48頁）。而依證人丁○○○至杏和醫院及財團法人蘭陽仁愛
    醫院驗傷之傷勢所示，復核與證人丁○○○前開指述及證人
    乙○○證述丁○○○遭被告傷害之情節相符。又證人即告訴
    人之女兒丙○○於本院審理時也結證稱：被告那天有打伊母
    親即告訴人丁○○○乙節在卷（見本院卷第42頁）。此外，
    有杏和醫院98年7月8日診斷證明書、98年11月14日杏和(98)
    法院字第013號函暨附件、財團法人蘭陽仁愛醫院診斷證明
    書及99年2月8日仁醫字第99078號函附病歷相關資料附卷可
    稽（見偵卷第4-5、20-25頁、本院卷第23-30頁）。因此，
    證人丁○○○前揭指述，應非子虛。被告有於上開時、地，
    基於傷害人之身體之犯意，絆倒證人丁○○○，使證人丁○○○跌倒在地，並壓在證人丁○○○身上，徒手毆打證人丁○○○之胸部，致證人丁○○○因此受有頭部外傷、胸壁挫
    傷、左膝、足挫傷等傷害無訛。被告辯稱：當天伊倒下來時
    ，是有壓到丁○○○，但是伊沒有打丁○○○，丁○○○為
    什麼會受傷，伊不知道云云，係屬卸責之詞，不足採信。
  (二)至於證人乙○○於本院審理時雖曾改口證稱：事實是因丁○○○掐被告甲○○的脖子，他們2人才跌倒，伊在警局所述
    是不實在的。伊在警察局說絆倒是因為警察說如果伊說實情
    ，對丁○○○不利，伊才說是被告甲○○絆倒丁○○○等語
    在卷（見本院卷第47、49頁），然觀諸證人乙○○於本院審
    理時，對於被告有無絆倒告訴人一事反覆其詞，且於訊問初
    始，就告訴人丁○○○事後有無說身體何處疼痛乙節，亦係
    證述告訴人楊簡軒都沒有說等語，顯見證人乙○○於本院審
    理時所為上開重要事項之證述，有為迴護被告而避重就輕之
    情。又被告乃證人乙○○之兒子，衡情，證人乙○○當無為
    了佐證告訴人丁○○○所提之傷害告訴內容為真，即虛構使
    被告涉及傷害罪嫌之事實，此觀諸證人乙○○亦坦認伊於本
    院審理時所述在警局陳述不實在的話，是為了維護丁○○○
    ，卻陷害被告甲○○可能涉及傷害犯行一情，是不合常理等
    語（見本院卷第49頁）至明。再參以證人乙○○於警詢中所
    為之證述，距案發時日較近，記憶自較為深刻，可立即反應
    所知，不致因時隔日久而遺忘案情，復無來自被告之壓力而
    出於虛偽不實之指證，或有事後串謀而故為迴護被告之機會
    。從而，證人乙○○於警詢中之證詞及本院審理時所為核與
    警詢陳述相符之證詞，自較堪採信，其於本院審理時翻異前
    詞所為之上開證述，顯係迴護被告之詞，不足為據。
  (三)另被告雖一再陳稱：是伊被丁○○○打等語，並提出診斷證
    明書及照片為證。惟上情縱然屬實，亦不能合理化、合法化
    被告上開傷害告訴人丁○○○身體之舉止，故被告此部分所
    辯，亦難採為有利之認定。
  (四)綜上所述，本件事證明確，被告傷害之犯行，足以認定。
二、核被告所為，均係犯刑法第277條第1項之傷害罪。又起訴書
    雖未載明被告有絆倒告訴人丁○○○，使丁○○○跌倒在地
    ，並壓在丁○○○身上，及告訴人丁○○○因此受有頭部外
    傷之傷害等事實，然上開被告傷害告訴人之情節，業據證人
    乙○○證述在案，並核與診斷證明書所載告訴人所受之頭部
    外傷、左膝、足挫傷等傷勢相吻合，另告訴人丁○○○受有
    頭部外傷之傷害乙節，亦有杏和醫院98年7月8日診斷證明書
    可證，因此，本院補述起訴書漏未敘及之上開事實，附此敘
    明。爰審酌告訴人丁○○○係被告之舅媽，被告卻因細故即
    傷害告訴人成傷，依其犯罪之目的、手段、所生危害，及其
    素行、犯後否認犯行，猶未見悔意之態度等一切情狀，量處
    如主文所示之刑，並諭知易科罰金之折算標準。
據上論斷，應依刑事訴訟法第299條第1項前段，刑法第277條第1
項、第41條第1項前段，刑法施行法第1條之1第1項、第2項前段
，判決如主文。
本案經檢察官張立言到庭執行職務。
中    華    民    國    99    年    3     月    31    日
                  刑事第三庭  法  官  陳映佐
以上正本證明與原本無異。
如不服本判決應於收受送達後10日內向本院提出上訴書狀，並應
敘述具體理由；其未敘述上述理由者，應於上訴期間屆滿後20日
內向本院補提理由書 (均須按他造當事人之人數附繕本)「切勿
逕送上級法院」。
                              書記官  翁靜儀
中    華    民    國    99    年    4     月    1     日
附錄法條：
刑法第277條第1項：
傷害人之身體或健康者，處3年以下有期徒刑、拘役或1千元以下
罰金。

司法院資訊處製作；財團法人民間司法改革基金會備份。
